最高法院民事裁定            一○○年度台上字第一九四八號
上  訴  人  陳 清 子
訴訟代理人  陳 世 杰律師
被 上訴 人  葉邢愛雲
            葉 如 芳
            葉 寶 鈴
            葉 姵 君
            葉 俊 毅
共      同
訴訟代理人  羅子武律師
上列當事人間請求遷讓房屋等事件，上訴人對於中華民國一○○
年七月二十六日台灣高等法院第二審判決（一○○年度重上字第
一六五號），提起上訴，本院裁定如下：
    主  文
上訴駁回。
第三審訴訟費用由上訴人負擔。
    理  由
按上訴第三審法院，非以原判決違背法令為理由，不得為之。又
提起上訴，上訴狀內應記載上訴理由，其以民事訴訟法第四百六
十九條所定事由上訴者，應於上訴狀內表明原判決所違背之法令
及其具體內容，暨依訴訟資料合於該違背法令之具體事實，其依
民事訴訟法第四百六十九條之一規定提起上訴者，並應具體敘述
為從事法之續造、確保裁判之一致性或其他所涉及之法律見解具
有原則上重要性之理由。同法第四百六十七條、第四百七十條第
二項定有明文。而依同法第四百六十八條規定，判決不適用法規
或適用不當者，為違背法令；依同法第四百六十九條規定，判決
有該條所列各款情形之一者，為當然違背法令。是當事人提起上
訴，如以同法第四百六十九條所列各款情形為理由時，其上訴狀
或理由書應表明該判決有合於各該條款規定情形之具體內容，及
係依何訴訟資料合於該違背法令之具體事實。如依同法第四百六
十八條規定，以原判決有不適用法規或適用法規不當為理由時，
其上訴狀或理由書應表明該判決所違背之法令條項，或有關判例
、解釋字號，或成文法以外之習慣或法理等及其具體內容，暨係
依何訴訟資料合於該違背法令之具體事實，並具體敘述為從事法
之續造、確保裁判之一致性或其他所涉及之法律見解具有原則上
重要性之理由。上訴狀或理由書如未依上述方法表明，或其所表
明者與上開法條規定不合時，即難認為已合法表明上訴理由，其
上訴自非合法。本件上訴人對於原判決提起上訴，雖以該判決有
判決不備理由、違反民法第九十八條、民事訴訟法第二百二十一
條第一項規定等違背法令為由，惟核其上訴理由狀所載內容，係
就原審取捨證據、認定事實暨解釋契約之職權行使，及其他與判
決結果不生影響之理由，指摘其為不當，並就原審本於上開職權
之行使所論斷：門牌號碼新北市○○區○○街五九巷一一弄三號
十樓房屋（下稱三號房屋）及同弄五號十樓房屋（下稱五號房屋
，與三號房屋合稱系爭房屋）係訴外人宏福建設股份有限公司（
下稱宏福公司）出資興建，上訴人與宏福公司於民國八十二年六
月五日簽訂之「房地預定買賣契約」，各條約定除以「買賣價金
」、「買賣標的」稱之外，並約定分期繳付買賣價金之期間、法
律效果及產權移轉之時程與規費之負擔，其性質核屬上訴人與宏
福公司之買賣契約，上訴人主張系爭房屋係自己出資建築，於建
築完成時即原始取得其所有權云云，尚無足採。宏福公司雖於八
十五年間即將系爭房屋交付上訴人占有使用，惟被上訴人之被繼
承人葉禮發（一○○年四月十四日死亡，由被上訴人於原審承受
訴訟）經由法務部行政執行署板橋行政執行處行政執行事件拍賣
，而於九十九年七月十五日拍定取得系爭房屋及其基地應有部分
（下合稱系爭不動產）所有權，上訴人不得以其與宏福公司間買
賣關係對抗被上訴人，復未證明其有占有、使用系爭不動產之權
源，則被上訴人依民法第七百六十七條及不當得利之規定，請求
上訴人遷讓交還系爭房屋及自取得系爭不動產所有權之日起至返
還系爭房屋之日止，按月給付以系爭不動產申報總價額年息百分
之七計算即三號房屋及其基地每月新台幣（下同）五百五十四元
、五號房屋及其基地每月一千三百四十二元之相當於租金之利益
，應予准許等情，及就原審命為辯論或已論斷者，泛言謂為違法
，而非表明該判決所違背之法令及其具體內容，暨依訴訟資料合
於該違背法令之具體事實，更未具體敘述為從事法之續造、確保
裁判之一致性或其他所涉及之法律見解具有原則上重要性之理由
，難認其已合法表明上訴理由。依首揭說明，應認其上訴為不合
法。
據上論結，本件上訴為不合法。依民事訴訟法第四百八十一條、
第四百四十四條第一項前段、第九十五條、第七十八條，裁定如
主文。
中    華    民    國  一○○  年   十一   月    十    日
                      最高法院民事第七庭
                          審判長法官  顏  南  全  
                                法官  林  大  洋  
                                法官  鄭  傑  夫  
                                法官  陳  玉  完  
                                法官  陳  國  禎  
本件正本證明與原本無異
                                      書  記  官  
中    華    民    國  一○○  年   十一   月  二十三  日
                                                     ｍ